臺灣板橋地方法院刑事判決　　　　　　96年度交簡上字第69號
上　訴　人　臺灣板橋地方法院檢察署檢察官
被　　　告　甲○○
　　　　　　　　　　　5
輔　佐　人
即被告之女　乙○○
　　　　　　　　　　　5
上列上訴人因被告過失傷害案件，不服本院95年度交簡字第1613
號中華民國96年4 月23日第一審簡易判決（聲請簡易判決處刑案
號：95年度偵字第14630 號），提起上訴，本院判決如下：
    主  文
原判決撤銷。
甲○○因過失傷害人，處拘役肆拾日，如易科罰金，以銀元佰
元即新臺幣玖佰元折算壹日。減為拘役貳拾日，如易科罰金，以
銀元佰元即新臺幣玖佰元折算壹日。緩刑貳年。
    事  實
一、甲○○於民國95年1 月3 日上午6 時40分許，駕駛車號CY-
    3752號自用小貨車，沿臺北縣泰山鄉○○路往桃園方向行駛
    ，行經泰山鄉○○路與貴子路交岔路口左轉時，本應注意駕
    駛汽車行駛至交岔路口，其轉彎應遵守燈光號誌之指示，而
    依當時天氣晴朗，日間有自然光線，路面乾燥，道路無缺陷
    ，無障礙物，視距良好等情況，並無不能注意之情事，竟疏
    未遵守號誌指示，於該路口中山路欲左轉彎進入貴子路，卻
    未遵守中山路左轉專用燈號尚未亮起前，屬於禁止左轉之狀
    態，即闖越紅燈貿然左轉，適丙○○駕駛車號F8-4088 號自
    用小客車從對向直行而來，致丙○○所駕駛汽車之左前車頭
    、左側車身及左後車尾撞擊甲○○之貨車右前車頭，造成丙
    ○○受有左耳撕裂傷（長2 公分）、額頭撕裂傷（長4 公分
    ）、左耳及額頭異物存留等傷害；甲○○則受有頭部外傷合
    併腦震盪及頭皮血腫、動眼神經麻痺、左肩、右髖挫傷、右
    身、右肘、左膝、雙側小腿瘀傷等傷害（丙○○所涉過失傷
    害罪嫌，業經檢察官為不起訴處分在案）。嗣因甲○○經送
    往新泰綜合醫院救治，臺北縣政府警察局新莊分局交通分隊
    警員郭彥宏據報於同日前往該醫院時，甲○○在其犯行未被
    有偵查犯罪職權之機關或公務員發覺前，即主動向郭彥宏自
    首肇事，並接受裁判。
二、案經丙○○訴由臺北縣政府警察局新莊分局報請臺灣板橋地
    方法院檢察署檢察官偵查後聲請簡易判決處刑。
    理  由
壹、證據能力有無之判斷：
一、按被告以外之人（包括證人、鑑定人、告訴人、被害人及共
    同被告等）於審判外之陳述雖不符刑事訴訟法第159 條之1
    至之4 等4 條之規定，而經當事人於審判程序同意作為證據
    ，法院審酌該言詞陳述或書面陳述作成時之情況，認為適當
    者，亦得為證據；當事人、代理人或辯護人於法院調查證據
    時，知有刑事訴訟法第159 條第1 項不得為證據之情形，而
    未於言詞辯論終結前聲明異議者，視為有前項之同意，同法
    第159 條之5 定有明文。立法意旨在於傳聞證據未經當事人
    之反對詰問予以核實，原則上先予排除。惟若當事人已放棄
    反對詰問權，於審判程序中表明同意該等傳聞證據可作為證
    據；或於言詞辯論終結前未聲明異議，基於尊重當事人對傳
    聞證據之處分權，及證據資料愈豐富，愈有助於真實發見之
    理念，且強化言詞辯論主義，使訴訟程序得以順暢進行，上
    開傳聞證據亦均具有證據能力。本件證人即告訴人丙○○、
    證人即現場目擊者許錫煙曾於警詢中為陳述，其性質雖屬傳
    聞證據，惟其未再於法院審理中為陳述，且查無符合同法第
    159 條之1 至之4 等前4 條之情形，其所為之上開警詢筆錄
    內容，於本院審理時予以提示並告以要旨，且各經檢察官及
    被告等人表示意見。當事人已知上述筆錄乃傳聞證據，且均
    未於言詞辯論終結前對該等筆錄內容異議，依上開規定，是
    證人丙○○、許錫煙於警詢中之證言應具有證據能力。
二、按被告以外之人於偵查中向檢察官所為陳述，除顯有不可信
    之情況者外，得為證據，同法第159 條之1 第2 項定有明文
    。偵查中對被告以外之人（包括證人、鑑定人、告訴人、被
    害人及共同被告等）所為之偵查筆錄，或被告以外之人向檢
    察官所提之書面陳述，性質上均屬傳聞證據。惟現階段刑事
    訴訟法規定檢察官代表國家偵查犯罪、實施公訴，依法其有
    訊問被告、證人及鑑定人之權，證人、鑑定人且須具結，而
    實務運作時，檢察官偵查中向被告以外之人所取得之陳述，
    原則上均能遵守法律規定，不致違法取供，其可信度極高，
    職是，被告以外之人前於偵查中已具結而為證述，除反對該
    項供述得具有證據能力之一方，已釋明「顯有不可信之情況
    」之理由外，不宜以該證人未能於審判中接受他造之反對詰
    問為由，即遽指該證人於偵查中之陳述不具證據能力。是證
    人丙○○、許錫煙於檢察官偵查時具結所為之證述，被告未
    曾提及檢察官在偵查時，有任何不法取供之情形，是客觀上
    並無顯不可信之情況，且被告於本院表示無庸傳訊證人進行
    詰問，前揭證人丙○○、許錫煙於偵查中之證言自具有證據
    能力。
三、傳聞法則乃對於被告以外之人於審判外之言詞或書面陳述，
    亦即針對被告以外之人於審判外以言詞或書面所為之供述證
    據而為之規範。現場及車損照片16幀，其性質固有供述證據
    與非供述證據之爭論，然審酌照片係傳達照相當時現場情況
    ，而透過照片傳達的情形與現場真實情形，在內容上的一致
    性，是透過科學、機械之方式，對於所拍攝內容所為忠實且
    正確之記載，換言之，照片並不存在人對現實情形的知覺、
    記憶所經常發生的表現錯誤，是認照片之性質係非供述證據
    ，則無傳聞法則之適用，此外別無證據證明上開照片有經偽
    造變造之情形，是應有證據能力。
四、新泰綜合醫院於95年1 月5 日所出具之診斷證明書（見偵查
    卷第18頁），性質上亦屬被告以外之人於審判外之書面陳述
    ，而為傳聞證據，惟此乃醫師依醫師法第17條之規定出具之
    診斷書，應屬刑事訴訟法第159 條之4 第3 款所稱之其他於
    可信之特別情況下所製作之文書，自應認得為證據，而有證
    據能力
貳、實體方面：
一、被告甲○○有於前揭時地駕車過失肇事致告訴人丙○○受傷
    等事實，迭據被告甲○○於本院準備程序及審理時坦承不諱
    （見本院卷第40頁、第66頁、第73頁），核與證人丙○○、
    許錫煙於警詢及偵查中證述情節相符（偵查卷第5 頁至第6
    頁、第9 頁至第10頁、第26頁、第67頁至第68頁），並有新
    泰綜合醫院於95年1 月5 日出具之診斷證明書、道路交通事
    故現場圖及道路交通事故調查報告表(一)、(二)各一件暨現場、
    車損照片16幀在卷可稽，是被告前開自白核與事實相符，應
    堪採信。
二、按汽車行駛至交岔路口，其行進、轉彎，應遵守燈光號誌或
    交通警察之指示，遇有交通警察指揮與燈光號誌並用時，以
    交通警察之指揮為準，道路交通安全規則第102 條第1 款定
    有明文。被告於前揭時地駕車本應注意上開規定，且依當時
    天氣晴朗，日間有自然光線，路面乾燥，道路無缺陷，無障
    礙物，視距良好等情況，並無不能注意之情事，乃竟疏於注
    意，致肇事而使告訴人丙○○之受有前開傷害，其有過失，
    至為明顯。告訴人丙○○既因本件車禍受有前開傷害，則其
    傷害與被告之過失行為間顯有相當因果關係，被告自應負過
    失傷害之罪責，而台灣省台北縣區車輛行車事故鑑定委員會
    鑑定結果亦同此見解，有該會95年4 月21日北縣鑑字第
    0955180408號函所附之台灣省台北縣區車輛行車事故鑑定委
    員會北縣鑑字第950408號鑑定意見書1 在卷可參。本件事證
    明確，被告犯行洵堪認定。
三、查被告行為後，刑法業於94年2 月2 日修正公布，95年7 月
    1 日起施行。按「行為後法律有變更者，適用行為時之法律
    ，但行為後之法律有利於行為人者，適用最有利於行為人之
    法律」，修正後刑法第2 條第1 項定有明文。此條規定係規
    範行為後法律變更所生新舊法比較適用之準據法，本身尚無
    新舊法比較之問題，於新法施行後，應一律適用新法第2 條
    第1 項之規定，為「從舊從輕」之比較，先予敘明，再按本
    次法律變更，比較時應就罪刑有關之共犯、未遂犯、想像競
    合犯、牽連犯、連續犯、結合犯，以及累犯加重、自首減輕
    暨其他法定加減原因（如身分加減）與加減例等一切情形，
    綜其全部罪刑之結果而為比較（最高法院95年5 月23日95年
    度第8 次刑事庭會議決議參照）。茲就本件新舊法比較結果
    敘述如下：
  (一)關於罰金刑，刑法分則編各罪所定罰金刑之貨幣單位原為銀
    元，修正前刑法第33條第5 款規定：「罰金：1 元（銀元）
    以上。」，而依罰金罰鍰提高標準條例規定，就72年6 月26
    日前修正之刑法部分條文罰金數額提高2 至10倍，其後修正
    者則不提高倍數，並依現行法規所定貨幣單位折算新臺幣條
    例規定，以銀元1 元折算新臺幣3 元。修正後刑法第33條第
    5 款規定：「罰金：新臺幣1 千元以上，以百元計算之。」
    ，刑法第33條第5 款所定罰金貨幣單位經修正為新臺幣後，
    刑法分則各罪所定罰金刑之貨幣單位亦應配合修正為新臺幣
    ，為使刑法分則編各罪所定罰金之最高數額與刑法修正前趨
    於一致，乃增訂刑法施行法第1 條之1 ：「中華民國94年1
    月7 日刑法修正施行後，刑法分則編所定罰金之貨幣單位為
    新臺幣。94年1 月7 日刑法修正時，刑法分則編未修正之條
    文定有罰金者，自94年1 月7 日刑法修正施行後，就其所定
    數額提高為30倍。但72年6 月26日至94年1 月7 日新增或修
    正之條文，就其所定數額提高為3 倍。」。從而，刑法分則
    編各罪所定罰金刑之最高數額，於上開規定修正後並無不同
    ，惟修正後刑法第33條第5 款所定罰金刑最低數額，較之修
    正前提高，自以修正前刑法第33條第5 款規定有利於被告。
　(二)本件被告犯罪時之刑法第41條第1 項前段規定：「犯最重本
    刑為5 年以下有期徒刑以下之刑之罪，而受6 個月以下有期
    徒刑或拘役之宣告，因身體、教育、職業、家庭之關係或其
    他正當事由，執行顯有困難者，得以1 元以上3 元以下折算
    1 日，易科罰金。」又被告行為時之易科罰金折算標準，依
  　修正前罰金罰鍰提高標準條例第2 條前段（現已刪除）規定
    ，就其原定數額提高為1 百倍折算1 日，則本件被告行為時
    之易科罰金折算標準，應以銀元3 百元折算1 日，經折算為
    新臺幣後，應以新臺幣9 百元折算為1 日。惟95年7 月1 日
    修正公布施行之刑法第41條第1 項前段則規定：「犯最重本
    刑為5 年以下有期徒刑以下之刑之罪，而受6 個月以下有期
    徒刑或拘役之宣告者，得以新臺幣1 千元、2 千元或3 千元
    折算1 日，易科罰金。」比較修正前後之易科罰金折算標準
    ，以95年7 月1 日修正公布施行前之規定，較有利於受刑人
    ，自應依現行刑法第2 條第1 項前段，適用修正前刑法第41
    條第1 項前段規定，定其易科罰金之折算標準。
  (三)按修正前刑法第62條規定：「對於未發覺之罪自首而受裁判
    者，減輕其刑。但有特別規定者，依其規定」，修正後則規
    定：「對於未發覺之罪自首而受裁判者，得減輕其刑。但有
    特別規定者，依其規定」，亦即對於未發覺之罪自首而受裁
    判，修正後刑法第62條將原規定之「必減」修正為「得減」
    ，雖性質上屬刑法裁量之事項，惟既影響行為人之刑罰法律
    效果, 應屬法律變更之範疇，而有刑法第2 條第1 項之適用
    ，經比較新舊法，以舊法規定「必減」對行為人較為有利。
  (四)綜此，依整體比較之結果，依修正後刑法第2 條第1 項前段
    之規定，適用行為時之舊法處斷。
  (五)又刑法施行法雖亦於95年6 月14日修正增訂第1 條之1 （有
    關罰金刑之貨幣單位及最高數額），並自95年7 月1 日起施
    行，亦即在該條文增訂之前，刑法分則編有關罰金之貨幣單
    位係銀元（銀元與新臺幣之折算比例為1 比3） ，且依刑法
    分則編應處罰金者，應適用罰金罰鍰提高標準條例第1 條、
    第5 條規定，就72年6 月26日前修正之刑法條文，罰金數額
    提高2 至10倍，其後修正者則不提高倍數；而修正刑法施行
    後，因刑法第33條第5 款所定罰金之貨幣單位，經修正為新
    臺幣後，刑法分則各罪所定罰金之貨幣單位亦應配合修正為
    新臺幣，為使刑法分則編各罪所定罰金之最高數額與刑法修
    正前趨於一致，乃增訂刑法施行法第1 條之1 ：「中華民國
    94年1 月7 日刑法修正施行後，刑法分則編所定罰金之貨幣
    單位為新臺幣。94年1 月7 日刑法修正時，刑法分則編未修
    正之條文定有罰金者，自94年1 月7 日刑法修正施行後，就
    其所定數額提高為30倍。但72年6 月26日至94年1 月7 日新
    增或修正之條文，就其所定數額提高為3 倍」，是以，自95
    年7 月1 日起，刑法分則編所定罰金之貨幣單位，由原來之
    銀元改為新臺幣，且於94年1 月7 日刑法修正時（94年1 月
    7 日係立法院三讀通過之日期），刑法分則編未修正之條文
    定有罰金者，復未於72年6 月26日至94年1 月7 日修正或新
    增，自95年7 月1 日起，有關罰金之數額提高為30倍。本案
    被告所犯刑法第284 條第1 項前段之過失傷害罪，有罰金刑
    之處罰，且於94年1 月7 日刑法修正時未經修正，亦未於72
    年6 月20日至94年1 月7 日間修正過，依增訂刑法施行法第
    1 條之1 規定，其罰金以新臺幣為單位，數額應提高30倍。
    此與修正前之罰金以銀元為單位，適用罰金罰鍰提高標準條
    例第1 條規定，應提高10倍，再經折算為新臺幣（銀元與新
    臺幣之折算比例為1 比3） ，換算結果，亦為30倍。是以，
    刑法施行法第1 條之1 施行後，罰金刑貨幣單位雖有「銀元
    」、「新臺幣」之更異，惟適用結果之罰金額度則無二致，
    就罰金法定刑提高之「刑罰權規範內容」並無利或不利變更
    ，自不生新舊法之比較問題，惟應適用具特別法及準據法（
    刑法施行法第1 條之1 第1 項具有準據法性質）之刑法施行
    法第1 條之1 規定（據上論斷併引刑法施行法第1 條之1 第
    1 項、第2 項前段）（臺灣高等法院暨所屬法院95年法律座
    談會刑事類提案第16、19號法律問題同此見解）。
四、核被告所為，係犯刑法第284 條第1 項前段之過失傷害罪。
    其於犯罪未被有偵查犯罪職權之機關或公務員發覺前即主動
    向臺北縣政府警察局新莊分局交通分隊警員郭彥宏自首，有
    新莊分局道路交通事故肇事人自首情形紀錄表1 紙附卷可稽
    ，嗣並接受本件裁判，應依刑法第62條前段之規定減輕其刑
    。原審予以論罪科刑固非無見，惟查：被告犯罪係在96年4
    月24日以前，原判決未及依中華民國九十六年罪犯減刑條例
    第2 條第1 項第3 款規定予以被告減刑，而為有利於被告之
    適用，於法尚有未合。檢察官依告訴人以原審判決過輕為由
    請求上訴，固無理由，惟原判決既有前開可議，自應由本院
    將原判決撤銷改判。
五、爰審酌被告既駕駛自小貨車參與道路交通，本應小心謹慎以
    維自己及他人之安全，竟疏未注意依燈號指示而肇事，兼衡
    其過失之程度、告訴人所受之傷害非輕，且其並無犯罪前科
    ，有臺灣高等法院被告前案紀錄表1 件附卷可稽，素行良好
    ，並已與告訴人丙○○達成民事和解，賠償告訴人之損害，
    而取得告訴人原宥，亦有本院調解筆錄、聲請撤回刑事告訴
    狀各1 件在卷可憑，及犯後於本院審理時坦承犯行，態度尚
    佳等一切情狀，量處如主文第2 項所示之刑，並依修正前刑
    法第41條第1項前段之規定，諭知易科罰金之折算標準。又
    中華民國九十六年罪犯減刑條例業經立法院制定，並業經總
    統於96年7 月4 日公布，自96年7 月16日起生效，本件被告
    犯罪時間係在96年4 月24日以前，合於上開減刑條例第2 條
    第1項 第3 款之規定，且非同條例第3 條所定不得減刑之罪
    ，是併依上開減刑條例規定減其2 分之1 之刑，並依修正前
    刑法第41條第1項前段之規定，諭知易科罰金之折算標準。
    又查被告前未曾受有期徒刑以上刑之宣告，此有臺灣高等法
    院被告前案紀錄表各一件在卷足參，其係因犯失肇事，致觸
    犯本件犯行，犯後已於本院審理時坦承犯罪，又與告訴人丙
    ○○達成和解，並已賠償告訴人丙○○之損失完畢，均已如
    前述，其經此偵審程序及罪刑之宣告，當知所警惕，而無再
    犯之虞，本院認對其所宣告之刑以暫不執行為適當，均併予
    宣告緩刑2年。
據上論斷，應依刑事訴訟第455 條之1 第1 項、第3 項、第364
條、第369 條第1 項前段、第299 條第1 項前段、刑法第2 條第
1 項前段、第284 條第1 項前段、修正前刑法第41條第1 項前段
、第62條前段，刑法施行法第1 條之1 第1 項、第2 項前段，修
正前罰金罰鍰提高標準條例第2 條，現行法規所定貨幣單位折算
新臺幣條例第2 條，中華民國九十六年罪犯減刑條例第2 條第1
項第3 款、第7 條、第9 條，判決如主文。
本案經檢察官顏世翠到庭執行職務。
中　　華　　民　　國　　96　　年　　9 　　月　　28　  日
                交通法庭    審判長法  官  李麗珠
                                  法  官  許映鈞
                                  法  官  鄧雅心
上列正本證明與原本無異。
不得上訴。
                                  書記官  林政良
中　　華　　民　　國　　96　　年　　9 　　月　　28　　日
附錄本案論罪科刑法條全文：
刑法第284條
因過失傷害人者，處六月以下有期徒刑，拘役或五百元以下罰金
。致重傷者，處一年以下有期徒刑，拘役或五百元以下罰金。
從事業務之人，因業務上之過失傷害人者，處一年以下有期徒刑
、拘役或一千元以下罰金。致重傷者，處三年以下有期徒刑，拘
役或二千元以下罰金。
